最高法院刑事判決　　　　　　九十四年度台上字第五六五五號
　　上　訴　人　甲○○
　　　　　　　　　　　　5號
　　　　　　　　　　　　（另案在台灣台中監獄台中分監執行
　　　　　　　　　　　　中）
上列上訴人因強盜案件，不服台灣高等法院台中分院中華民國九
十四年七月二十八日第二審判決（九十四年度上訴字第一０五一
號，起訴案號：台灣台中地方法院檢察署九十三年度偵字第一三
七一０號），提起上訴，本院判決如下：
    主  文
上訴駁回。
    理  由
按刑事訴訟法第三百七十七條規定，上訴於第三審法院，非以判
決違背法令為理由，不得為之。是提起第三審上訴，應以原判決
違背法令為理由，係屬法定要件。如果上訴理由狀並未依據卷內
訴訟資料，具體指摘原判決不適用何種法則或如何適用不當，或
所指摘原判決違法情事，顯與法律規定得為第三審上訴理由之違
法情形，不相適合時，均應認其上訴為違背法律上之程式，予以
駁回。本件上訴人甲○○上訴意旨略稱：(一)、證人劉復華於警訊
及偵查中均稱強盜其財物之歹徒戴大型灰色口罩且配戴安全帽及
暗色之眼鏡，所以無法指認等語，劉復華其後是以聲音指認上訴
人為歹徒，但歹徒隔著口罩又戴安全帽之情形下，從嘴中發出之
聲音，自與平常不同，劉復華以開庭時上訴人之聲音認定上訴人
為歹徒，且民國九十三年八月二十四日偵查中指認時，距案發時
間已八個多月，足見其指認是否正確，顯有可疑。上訴人於原審
請求對劉復華進行測謊，原審就此未予測謊，有調查未盡之違法
。又原判決採信劉復華有瑕疵之指認，亦有採證違背證據法則之
違法。(二)、證人林家祥於第一審先稱：伊不確定於九十二年十月
十一日是否與上訴人電話聯絡等語，嗣又稱：依上訴人之手機通
聯紀錄，顯示伊是與上訴人聯絡等語，前後所述不一。究竟當時
與林家祥通聯者是否為上訴人，抑為拾獲上訴人之手機者，原審
未查明釐清，已有應調查之證據未予調查之違法。又林家祥於第
一審證稱：伊不敢確定以上訴人之手機與伊通話者是否為手機主
人打的等語，此有利於上訴人之證據，為何不足採信，原判決未
予說明，亦有判決不備理由之違法。(三)、證人劉復華於警詢及偵
查中均稱伊無法指認歹徒等語，此亦係有利於上訴人之證據，原
判決不予採納又未說明其理由，亦有理由欠備之違誤。(四)、劉復
華於警詢時稱：歹徒騎深色重型機車等語，而林家祥於原審審理
時則證稱：上訴人係長期使用銀色五十ＣＣ機車等語，足證歹徒
使用之機車與上訴人使用之機車不同。又劉復華於偵查中稱：伊
未看見其在現場拾獲之上訴人之手機是從歹徒身上掉下來等語；
於第一審卻稱：手機是歹徒彎腰低身時從衣服之口袋掉下的等語
，其先後所述矛盾不一。乃原判決竟以劉復華上開矛盾之供述認
定上訴人為歹徒，有違證據法則等語。
惟查證據之取捨、證據證明力之判斷及事實有無之認定，為事實
審法院之職權，苟其取捨、判斷與認定，並不違背論理法則及經
驗法則，即不容任意指為違法，而執為第三審適法之上訴理由。
本件原審認定上訴人有原判決所載之攜帶兇器強盜劉復華之財物
之犯行，係以該事實已據被害人劉復華於偵查及審理中指述甚詳
，被害人在現場拾獲歹徒掉落之手機為上訴人所有，亦為上訴人
所承認之事實，上訴人雖辯稱案發前一天打過手機後，不知何時
手機已遺失，案發當日中午才發現手機已遺失云云，但案發當日
二時四十八分五十六秒起至同日三時三十五分二十六秒止，上訴
人之友人即證人林家祥以其0000000000號手機撥打上
訴人之0000000000號手機三次，每次通話均長達二分
鐘，最後一通且係在本件強盜案發生前二十分鐘許，此有通聯紀
錄在卷足憑，且經林家祥於原審證述屬實，足見上訴人所辯其手
機在案發前一日使用後已遺失云云，為不足採。林家祥於第一審
雖稱上訴人之手機於九十二年十月間有遺失，撿到者有打電話給
伊云云，然因其未言明遺失確實日期，且所稱撿獲手機者有打電
話給伊云云，亦與上開通聯紀錄不符，亦難據為有利上訴人之認
定。林家祥雖證稱上訴人平日使用台鈴牌五十ＣＣ銀色輕型機車
等語，與被害人於警詢時所稱：歹徒係騎乘深色重型機車等情不
符，但上訴人平日騎用何種機車與其於案發時所騎機車係屬二事
，並非必相同，此亦不足為有利上訴人之證明等證據資料，予以
綜合判斷，認上訴人犯行事證明確，核其所為，係犯刑法第三百
三十條第一項之攜帶兇器加重強盜罪，並於法定刑內量處其刑，
已詳其所憑證據及認定之理由。並指駁、說明上訴人否認犯罪
，所辯為卸責飾詞；被害人於偵查中雖稱歹徒戴安全帽及口罩，
所以無法指認等語，惟其於第一審已證稱：伊沒有看清楚歹徒之
面貌，但伊可以外貌、身高及聲音等特徵指認上訴人與歹徒一樣
等語，核與其於偵查中所稱上訴人與歹徒之身材、聲音很像，歹
徒就是在庭之上訴人等情相符，且其指述亦屬合理合情，自堪採
信。所為論斷，均有卷存證據資料可資覆按。從形式上觀察，並
無違背法令之情形存在。上訴人雖指摘原判決違法，惟查被害人
於偵查及第一審之指認上訴人為歹徒，為何足以採信，證人林家
祥於第一審所稱有於案發日與上訴人通話等語，何以可取，其所
稱有與拾獲上訴人之手機者通話云云，何以不可信，且二人陳述
已明確，並於第一審已到庭接受上訴人之辯護人之詰問，已無依
上訴人之聲請，再予傳訊及對被害人進行測謊之必要，原判決均
已詳述其理由。上訴意旨就原審調查證據職權之合法行使及依憑
證據所為認事、採證職權之合法行使，暨原判決已論列、說明之
事項，依憑己見任意指摘有調查未盡、採證違背證據法則及判決
不備理由之違法，顯非合法之第三審上訴理由。又被害人於警詢
及偵查中係以其未看到歹徒之面貌，無從依此指認歹徒，但其於
偵查及第一審審理中已依外型、身高及聲音之特徵，指認上訴人
為強盜其財物之歹徒，其先後陳述並無矛盾，其警詢及偵查中所
稱無法依面貌指認歹徒，亦非有利上訴人之證據，上訴意旨謂此
係有利於上訴人之證據云云，尚有誤會。被害人於第一審法官問
其是否有親眼看到在現場拾獲之手機係歹徒逃離時所遺落之物時
，並未稱有目睹此事，故其所答：「因為當時在場的時候地上沒
有東西，是在歹徒彎腰低身的時候，從他衣服的口袋掉下來的」
等語，係其推斷之詞，與其偵查中所稱未目睹手機從歹徒身上掉
下來等語，並無矛盾可言，上訴意旨執此指摘原判決有理由矛盾
之違法云云，亦非適法之第三審上訴理由。綜上並衡以首開說明
，本件上訴為違背法律上之程式，應予駁回。
據上論結，應依刑事訴訟法第三百九十五條前段，判決如主文。
中　　華　　民　　國　九十四　年　　十　　月　 十三 　日
                      最高法院刑事第十庭
                          審判長法官  陳　正　庸
                                法官  賴　忠　星
                                法官  王　居　財
                                法官  林　開　任
                                法官  林　立　華
      本件正本證明與原本無異
                                      書  記  官
中　　華　　民　　國　九十四　年　　十　　月　 十七 　日
                                                      Ｑ
